臺灣高等法院刑事判決　　　　　　　　　　　　　　九十年度上訴字第三七二九號
　　上　訴　人
　　即　被　告　丙○○
　　指定辯護人　本院甲○辯護人
右上訴人因強盜等案件，不服臺灣宜蘭地方法院九十年度訴字第二三二號，中華民國
九十年九月二十八日第一審判決（起訴案號：臺灣宜蘭地方法院檢察署九十年度偵字
第四一九號、第四二九號）提起上訴，本院判決如左：
    主  文
原判決撤銷。
丙○○傷害人之身體，累犯，處有期徒刑月；又意圖為自己不法之所有，以恐嚇使
人將本人之物交付，累犯，處有期徒刑玖月；應執行有期徒刑拾月。
    事  實
一、丙○○綽號「豬哥亮」，前有妨害自由、違反麻醉藥品管理條例、違反肅清煙毒
    條例、竊盜、恐嚇、違反檢肅流氓條例、妨害公務、傷害等前科，其中於民國八
    十七年間，曾因妨害公務案件，經臺灣宜蘭地方法院判處有期徒刑九月確定，並
    於八十七年十一月二十一日出監執行完畢，猶不知悔改，復於九十年一月十一日
    十一時四十分左右（十一時四十五分前，起訴書誤繕為十二時，應予更正），在
    宜蘭縣羅東鎮○○路與民權路交岔路口，見戊○所駕駛之車號第ＯＢ—四二九號
    營業自小客車於上述路口排班，遂起傷害戊○身體之犯意，即自行開啟前開營業
    車車門進入該車後座，旋以左手勒住戊○的脖子並出右手毆打，索討昔日留置於
    車內之物品並詢問所借來機車之下落，戊○告以機車等物品均已交警察處理後掙
    脫逃出車外，丙○○仍跟隨追出車外，接續以左手抓住戊○衣領，且以右手毆打
    戊○臉部，造成戊○左眼眶瘀血（三ｘ三公分）、前額腫傷、左鼻孔擦挫傷等傷
    害。嗣經戊○報警，經警循線於同日十四時許，在宜蘭縣羅東鎮中山公園內查獲
    丙○○。
二、丙○○又另行起意，意圖為自己不法之所有，於九十年一月十六日十六時三十分
    許，在宜蘭縣羅東鎮浮崙里中山公園福德廟內，因見廟祝辛○○坐在廟內藤椅上
    年邁可欺，遂自辛○○左側身旁以左手掐住辛○○頸部，以此強暴手段威嚇辛○○，致使辛○○心生畏懼，惟辛○○為恐生命、身體受傷，且身上財物不多，權
    衡之餘乃任由丙○○自其後褲袋取走現金新台幣（下同）八百元，並稱：「伊去
    監獄就像走廚房」等語，適巧己○○前往找辛○○見狀大喊，丙○○始倉皇逃逸
    。九十年一月十七日十三時五十八分許，丙○○再度行經該福德廟，經辛○○報
    警，經警派員於同日十四時四十分許趕抵現場查獲丙○○。
三、案經戊○、辛○○訴由宜蘭縣警察局羅東分局報請台灣宜蘭地方法院檢察署檢察
    官偵查起訴。
    理  由
一、訊據上訴人即被告丙○○固坦承有於九十年一月十一日與被害人戊○發生爭執，
    但時段非原判決書所載之十二時許，而係同日十九時十五分許，另坦承有於九十
    年一月十六日向被害人辛○○拿取八百元，惟矢口否認有右揭傷害、恐嚇取財犯
    行，就犯罪事實一部份辯稱：伊為討回昔日留置於戊○車內之物品，並詢問所借
    來機車之下落與之戊○發生爭執，戊○才以隨身攜帶之大哥大報警處理，報警後
    約五分鐘，宜蘭縣警局羅東分局警備隊二名制服警員即駕警備車趕到現場處理，
    此時伊亦剛步行到對街中山公園旁即遭強制逮捕，旋即解送羅東分局警備隊進行
    偵訊，然並未查獲戊○所指控之犯罪時事實積極證據（證物）三百元零錢硬幣。
    且戊○先供稱，案發日期九十年一月十一日被告用手勒住我脖子，並出手打我，
    被告就奪我車子的零錢約三百元云云，後又改稱，被告進來車內，他應該是看到
    車內有錢，就趕快開門拿錢就走云云，前後供詞不一。又偵查卷內第十二頁被害
    人戊○於羅東分局警備隊製作訊問筆錄之其結束訊問之時間，係九十年元月十一
    日下午十五時四十五分，然核之戊○所出具驗傷證明書檢驗日期係九十年一月十
    一日下午十五時五十分許，相隔僅五分鐘許，從羅東分局警備隊至羅東博愛醫院
    不止五分鐘，如再包含排隊掛號，治療等待之時間最快也需二個小時。另伊在羅
    東分局警備隊接受訊問開始時間係九十年元月十一日下午十四時三十分許，而被
    害人戊○於同一單位警備隊接受訊問時間（開始）係九十年元月十一日下午十四
    時五十分許，亦可證實戊○在羅東分局公正派出所接受偵訊之偵訊筆錄係私自偽
    造之警訊筆錄。原審未經調查即採用來源不明之驗傷證明。被告受警員吳永安、
    張耀文、盧宏凱、壬○○等五人傷害。伊自認無犯罪行為，故採保持緘默之態度
    ，並拒簽筆錄以及到場通知書等所有文件，請求調閱戊○手機00000000
    00號於九十年一月十五日報案通聯紀錄云云。就犯罪事實二辯稱：該八百元係
    伊介紹女友予辛○○，代辛○○支付該女友之車資，伊並未用手勒住辛○○，八
    百元是辛○○自己自願拿出來的。又被害人辛○○於原審調查時稱，我沒告你，
    我想咱們算算去云云，被害人辛○○都說不害怕，又何來畏懼心可言。伊在警訊
    中解釋被害人辛○○欠伊八百元之緣由，卻遭承辦警員庚○○不法湮滅。並隨即
    以自問自答方式錄製伊之警訊筆錄來誤導檢察官偵辦方向。又被害人辛○○稱，
    案發當時旁邊有四名老人，但他們都不敢過來等語，則當時目擊證人僅為四位老
    人，而觀之偵查卷內證人己○○之年齡係五十一年次之少年，顯與事實不符。原
    審判決書所載「被告由告訴人辛○○左側身邊，以手勒住辛○○之脖子」並恐嚇
    稱：「將身上的錢全部拿出來，如果不拿出來要給你死」。然辛○○於警局確供
    稱：「被告係以右手繞頸勒住我的脖子」。檢察官偵訊時之供詞稱：「被告跳過
    桌子以左手勒住我的脖子」。鈞院審理時卻又供稱：「被告係由正面以右手掐住
    其脖子」。前後供詞不一。被害人辛○○於警訊筆錄雖載有被告向辛○○恐嚇稱
    ：「將身上的錢全部拿出來，如果不拿出來要給你死」。但辛○○於檢察官偵訊
    及原審、鈞院審理時均未見被害人對此段話之陳述，顯而易見係警方積習多年，
    自問自答之辦案方式。案發時證人吳永安警員並不在現場，係被害人辛○○轉知
    才得知上情，其證言不具證明力云云。
二、經查：
  (一)被告如何於右揭時地，自行開啟車門進入戊○所駕駛之ＯＢ—四二九號營業自小
    客車後座，索討昔日留置於車內之物品並詢所借來機車之下落，而以左手勒住戊○的脖子並出手毆打，戊○告以機車等物品均已交警察處理後掙脫逃出車外，丙○○仍跟隨出車外接續以手毆打戊○，造成戊○受有上述傷害等情，迭據告訴人
    戊○於警方調查、檢察官偵查、原審調查及本院調查時指稱：「當時在興東路、
    民權路口候車等客，以為他是如一般客人要搭車，那知一上車在後座即質問我機
    車在哪裡，講完後順勢由後座以手臂勒住我喉嚨，（我）極力掙脫後，我便跑出
    車外，距離車子約五公尺處站立，．．．」、「九十年一月十一日上午十一時我
    駕計程車在宜興客運等客人，被告從後面坐進來以左手勒住我脖子說機車牽至何
    處，我說車主牽回去，他就以右手打我，我掙開跑到車外，被告隨後出來打我，
    ．．．」、「（是否認識被告？）我不認識他，．．．，之前在八十九年十二月
    間被告曾叫我的車，叫我的計程車幫他載東西到順安，後來被告不給錢，並要打
    我，我就趕快跑，並去報警，警察說可以根據機車查出被告姓名，我就回去該機
    車停放位置查出車號，後來警察通知機車所有人，來給我指認，但不是被告，我
    有跟警察說這不是這個人，警察就叫那人把機車領回去，當初我報警的派出所是
    三星派出所，．．．。當天發生事情時，被告用手勒住我脖子，並出手打我，說
    機車在哪裡，我說機車人家領回去，．．．」、「．．．，被告就進來車內，先
    打我，勒住我的脖子，並問機車在那邊？我說車主領回去，他就動手打我，我就
    跑出車外，被告還跟出去打我，．．．」、「．．．，九十年一月十一日中午我
    正在排班，我沒有預料到被告從我右後門進去，從車子中間用左手勒住我的脖子
    ，向我要機車，我告訴他機車車子不是你的，．．．」、「我就掙扎，我跑出來
    ，被告也跟著跑出來，他左手拉住我的衣領，右手打我的臉．．．」等語（見九
    十年度偵字第四二九號卷第八頁反面、第三十頁正面，原審卷第三九頁、第一二
    二頁，本院卷九十年十一月二十七日訊問筆錄第七頁、第八頁）綦詳，核與證人
    即承辦警員丁○○於本院調查時所證：「當時證人戊○有受傷，且有明顯的傷，
    戊○說他頭暈暈的，所以我叫他先去驗傷，．．．」等語（見本院九十年十一月
    二十七日訊問筆錄第九頁）情節相符，並有戊○提出羅東博愛醫院九十年羅博醫
    甲字第十七號驗傷診斷書一紙在卷可稽（見前開偵查卷第十二頁）。即被告於檢
    察官偵查及原審調查時均不否認於案發當日與告訴人戊○發生爭執（見前開偵查
    卷第三八頁正面，原審卷第八一頁正面、第一二０頁），於本院審理時更供稱：
    伊為向戊○索討昔日放在戊○處之財物，才與戊○打架等語（見本院九十一年一
    月十一日審判筆錄第八頁），被告當時情緒上至為激動實屬事理之當然，則告訴
    人戊○指述被告先以手勒住其頸部，再毆打伊臉部，與其發生前述衝突，自屬信
    而有徵，益證告訴人戊○指陳被告毆打伊等情，非不可採信。
  (二)雖被告辯稱：案發時間應係九十年一月十五日而非同年一月十一日云云，然依卷
    內資料觀之，不論被告在宜蘭縣警察局羅東分局警備隊之偵訊筆錄（被告丙○○
    保持緘默，並拒簽）、告訴人戊○於宜蘭縣警察局羅東分局公正派出所及警備隊
    之偵訊筆錄、戊○結文、被告到場通知書均是九十年一月十一日，上述羅東博愛
    醫院驗傷診斷書日期亦是九十年一月十一日，則不同單位所出具之文書或製作筆
    錄所載日期均為同一，則告訴人指訴上述事實之日期為九十年一月十一日應屬正
    確，要非如被告所辯係九十年一月十五日，所出文書係偽造云云。參以證人即羅
    東分局公正派出所警員乙○○於本院調查時復到庭結證稱：「當時被害人戊○開
    計程車來報案，我們剛開始了解案情，我們做了認定，才通報羅東分局刑事組的
    勤務中心，因為我們派出所有偵辦被告好幾次案件，我們從電腦中調取被告的口
    卡給戊○指認，我們同仁及警備隊的丁○○去中山公園找，因為他都是在那附近
    常常出入，我們同事都對他很了解，我們是先受理，而警備隊才抓到被告，我只
    是按照戊○當時報案的情形製作筆錄，至於他的東西有無被帶到公正派出所，我
    不知道，被告是被警備隊的警員查獲，所以沒有被帶到我們派出所。」等語（見
    本院九十年十二月十日訊問筆錄第六頁）；證人即羅東分局警備隊員丁○○於本
    院調查時亦證稱：「被害人報案，經過勤務中心的通報，在發生地有強盜案，線
    上說歹徒往羅東公園方向逃往，叫我們去攔檢圍捕，時間在下午一、二點。」、
    「．．．，當初是戊○報案，我們羅東分局全部出動，我們在羅東公園發現被告
    ，因為被告綽號『豬哥亮』，我因抓過被告毒品案而對被告有印象，我們不是因
    毒品案而抓被告，而是強盜案才去圍捕被告。」等語（見本院九十年十一月二十
    七日訊問筆錄第四頁），是整個被告到案經過為，告訴人戊○於九十年一月十一
    日十一時四十分左右（十一時四十五分前）被毆後，先以電話報警，經警方於同
    日十一時四十五分接獲勤務中心通報，戊○再親自前公正派出所報案，同日中午
    十二時三十分前往羅東分局公正派出所報案並由乙○○製作第一份筆錄，於同日
    十三時二十五分結束，經乙○○以電腦調閱綽號「豬哥亮」之被告丙○○口卡供
    告訴人戊○指認，於同日十四時二十分由乙○○再次偵訊戊○製作第二份筆錄，
    戊○依據口卡片指認「豬哥亮」男子為丙○○，其間公正派出所員警及羅東分局
    警備隊警員前往中山公園追查被告，並由丁○○在中山公園內逮捕被告並帶往羅
    東分局警備隊偵訊，由丁○○於同日十四時三十分開始偵訊被告，並至同日十七
    時二十分結束，嗣羅東分局警備隊因已逮獲被告乃又通知戊○前往警備隊當場指
    認被告，並於同日十四時五十分開始偵訊戊○並製作筆錄，有各該筆錄及宜蘭縣
    警察局羅東分局刑事案件報告書在卷為憑，綜核上開證人證詞及筆錄等觀之，全
    案經過並無異於常理之處，時間及指認過程亦相符合，並無被告指為偽造不實之
    處。
  (三)又依偵查卷內所附告訴人戊○於羅東分局警備隊製作之偵訊筆錄，其結束訊問之
    時間為九十年一月十一日下午十五時四十五分，有該偵訊筆錄在卷可稽（見上開
    偵查卷第八頁正面），而告訴人戊○所出具驗傷證明書檢驗日期係九十年一月十
    一日下午十五時五十分，有驗傷診斷書可稽（同上偵卷第十二頁），表面上觀之
    ，固僅相隔五分鐘，然此業據證人丁○○於本院到庭證稱：「當時證人戊○有受
    傷，且有明顯的傷，說他頭暈暈的，所以我叫他先去驗傷，製作筆錄開始是下午
    二點五十分，但是結束的時間差個一、二十分，應該四點多。」等語（見本院九
    十年十一月二十七日訊問筆錄第九頁），另經本院去函向財團法人羅許基金會羅
    東博愛醫院查詢戊○是否曾於九十年一月十一日前往該醫院門診，亦經該院函覆
    戊○當日確曾前往門診等語，有該醫院九十年十一月三十日（九十）羅博醫字第
    一一０一八七號函及附件在本院卷可稽，足見戊○於九十年一月十一日確曾至羅
    東博愛醫院門診。
  (四)被告另辯稱：伊遭警員吳永安、張耀文、盧宏凱、壬○○等五人傷害云云。姑不
    論其所稱遭該等警員毆打是否屬實，縱然屬實，亦係該等警員前往中山公園圍捕
    被告時所傷，與本案並無關連。況其辯稱遭警查緝時，如何被警毆打云云，均未
    舉證以實其說；且果如被告所辯，其警訊筆錄何以仍得回答稱：「我不做回答」
    、「你（指製作筆錄警員）有家庭、子女，你敢這樣，你就試試看，我叫你後悔
    一輩子，到時後別哭『我的老婆、我的小孩』」、「你去打聽，當初開羅所辦我
    的警員都被我修理得很慘」、「不願意，我到法院自提自訴」之記載（見上開偵
    查卷第三頁反面、第四頁正面），並拒絕回答，此有被告九十年一月十一日偵訊
    筆錄在卷為憑，且被告於查緝及警訊過程中均未被強暴、脅迫或以其他不法方式
    取供，更未被教導應為如何供述，其筆錄內容均係依其陳述記載等情，業經證人
    即查緝兼製作筆錄之警員丁○○到庭結證無訛（見本院九十年十一月二十七日訊
    問筆錄第四頁），可見被告之警訊筆錄具任意性。
  (五)又被告如何於九十年一月十六日十六時三十分許，在宜蘭縣羅東鎮中山公園福德
    廟內，對廟祝即告訴人辛○○左側身旁以左手掐住辛○○之頸部，使辛○○心生
    畏懼，並拿走辛○○八百元等情，亦據告訴人辛○○指訴甚詳，其指稱：「當天
    ，我在羅東公園福德廟，我坐在一張藤椅上，被告跳過桌子，以左手掐住我脖子
    ，我幾乎不能呼吸，叫我拿五仟元出來，我說賣報紙了，身上所有約有一仟元，
    他就要搜我身體，我便將錢拿出來，他將錢拿去，說沒有五仟元要給我死」、「
    （有無向被告借錢？）無，被告警訊所述不實在」、「我是在福德廟任管理員，
    於元月十六日十六時三十分，我坐在桌旁椅子上寫字，突然遭一名歹徒由身旁左
    側以右手繞頸勒住我的脖子，要我將身上的財物拿出來，如果不拿出來要給你死
    及要把你壓到水中，我心理很害怕便將口袋中所有之財物均交給他，他走時並揚
    言叫我以後要多準備一些，他會再來找我」、「（你遭歹徒以右手繞頸勒住脖子
    是否有反抗？）我沒有辦法反抗，因他除了勒住我脖子外，並以手指掐住咽喉，
    使我幾乎沒辦法呼吸，因此無法抵抗」、「（你遭歹徒取走之財物為何？）新台
    幣八百元」、「（你是否知道強盜財物之歹徒為何人？）我雖不認識該歹徒但我
    知道公園內的人都叫他豬哥亮」、「當時我在公園看報紙，被告過來就說將錢都
    拿出來，他就用手勒住我的脖子，我叫不出聲音，他就從我口袋取出八百元拿走
    ，旁邊有一些老人但他們都不敢過來怕被打，後來第二天他又在那邊，有人跟我
    說昨天跟你拿錢那人在那裡，可以叫警察來處理，後來有老人報警，警察有四人
    就來抓被告，我是完全不認識被告」、「（當時事情如何發生？）當時我在土地
    公廟裡面，我本來坐在藤椅上看報紙，被告從我邊邊進來，面對面，被告用左手
    掐住我的脖子，他撬我的口袋，發現我後口袋有錢，他從我後口袋拿出錢，跟我
    講說他在監獄就像走廚房，我就不理他，被告沒有講沒幾句，我現在說話有撒啞
    （台語），．．．」、「（為何與警訊筆錄不同？何者為準？）應該是用左手掐
    住我的脖子，我當時因為沒有碰過這種事情，所以當初在警訊中說法有點模糊」
    、「（是被告叫你拿錢或者是他搜你錢？）是被告從我口袋拿錢」等語（見九十
    年度偵字第四二九號卷第二九頁反面、九十年偵字第四一九號卷第五頁反面、第
    六頁正面，原審卷第三九頁，本院九十年十一月二十七日訊問筆錄第十頁、第十
    一頁），核與證人己○○於檢察官偵查及本院調查時證稱：「當天我剛送冥紙到
    土地公廟，我一進去見到該廟公辛○○坐在椅子上，丙○○站在其面前以手掐其
    脖子，我見狀大喊幹什麼丙○○便逃走」、「（當初為何到偵查庭出庭作證？）
    因為我經營朝發商行，有與辛○○作金紙的生意，往來約三年多，因為我拿帳單
    給辛○○簽單子，我拿去時，看到被告勒住辛○○脖子，我沒有注意到被告用何
    手去勒住辛○○的脖子，我叫一聲，他就跑掉，因為是一瞬間我沒有看到他有無
    拿錢，但是我好像有看到他手上拿錢，事後我有問辛○○，他說被告有拿錢，因
    為被桌子擋住，所以我沒有看到他手的動作」、「（你看到被告多久時間，被告
    拿錢走？）我到時就看到被告勒住辛○○的脖子，我不知道他之前多久來，我喊
    一聲你在做什麼，他就趕快走，不到一分鐘」等語（見九十年度偵字第四二九號
    卷第三六頁反面，本院九十年十二月二十四日訊問筆錄第二頁、第四頁）相符。
    參以證人即前往查緝之警員吳永安於原審調查時亦到庭結證稱：「．．．，是派
    出所勤務通知我們那邊有人打架要去處理，．．．，我們到達現場時沒有發現打
    架情事，但報案人及被告均在現場，後來一位被害人老人家說前天被被告勒住他
    脖子拿錢，報案人應是被害人，．．．」等語（見原審卷第一二一頁），並有宜
    蘭縣警察局羅東分局成功派出所員警工作紀錄簿、宜蘭縣警察局羅東分局成功派
    出所受理各類案件紀錄表在卷可稽（原審卷第九頁、第十頁），雖告訴人辛○○
    或稱被告以左手掐住伊脖子，或稱被告以右手繞頸勒住伊脖子，或稱被告自行動
    手拿錢，或稱伊自己拿錢出來，先後陳述稍有不同，但就被告以手對其頸部施強
    暴並取得八百元之基本事實，則前後供述一致。且告訴人辛○○於本院調查時已
    明確指認被告係以左手掐住伊脖子及被告動手拿其置於後褲袋之現金等情，況案
    發當時本在福德廟內安坐藤椅上做事情，被告突然出現並以手掐住告訴人辛○○
    脖子，辛○○面對此從前未曾經歷過之突發狀況不及細想反應看清楚告訴人係以
    何隻手掐住伊脖子，亦與常情無違，又告訴人辛○○係民國十年七月十五日生，
    有年籍資料在卷為憑，年事已高，亦難強求其就案發當時之枝微末節記憶清晰，
    其於本院調查時亦否認曾於偵訊時說五千元之事，尚難憑此即指告訴人辛○○指
    訴不實。又告訴人辛○○及證人己○○或稱「勒」，或稱「掐」，所為陳（證）
    述雖略有不同，然此或係檢察官、法官訊問語調，或係告訴人辛○○、證人己○○誤聽問題，或未聽清楚問題所致，甚或不明瞭「勒」與「掐」之區別所致，以
    致所冠之問題與所回答之事項有所出入，尚難執此，即認告訴人辛○○、證人己○○所言不實。再者，證人己○○於偵訊中稱：伊當時是送金紙至土地公廟等語
    ，於本院調查時則稱：伊與辛○○做金紙生意，伊當時是拿帳單與辛○○簽等語
    ，細節雖略有不同，然此或係檢方偵訊時，書記官未全部記載，或係證人己○○
    簡略回答所致，尚難執此細節些微出入，即認證人己○○所言不實。另證人吳永
    安於原審雖證稱：是派出所通知伊去現場處理打架事宜云云，然依卷內受理各類
    案件紀錄表報案內容所載：「於上記時地，有人遭恐嚇取財，請派人處理」等語
    ，應以紀錄表所載資料為準。又證人己○○既於偵查中到庭作證，並具結在卷（
    見九十年度偵字第四一九號卷第三九頁），且與被告素無怨隙，其自當據實陳述
    ，尚難指其陳述不實。
  (六)告訴人辛○○於警方調查時指稱：「．．．，突然遭一名歹徒由身旁左側以右手
    繞頸勒住我的脖子，要我將身上的財物拿出來，如果不拿出來要給你死及要把你
    壓到水中，我心理很害怕便將口袋中所有之財物均交給他，他走時並揚言叫我以
    後要多準備一些，他會再來找我」等語（見九十年度偵字第四一九號卷第五頁反
    面），於本院調查時則指稱：「．．．，被告用左手掐住我的脖子，他搜我的口
    袋，發現我後口袋有錢，他從我後口袋拿出錢，跟我講說他在監獄就像走廚房，
    我就不理他，被告講沒幾句，．．．」等語（本院九十年十一月二十七日訊問筆
    錄第十頁），參以證人己○○於本院調查時亦證稱：「．．．，我叫一聲，他就
    跑掉，因為是一瞬間．．．」等語（見本院九十年十二月二十四日訊問筆錄第二
    頁），是告訴人辛○○遭被告拿取八百元係在一瞬間之事，衡情被告應無可能稱
    ：「要我將身上的財物拿出來，如果不拿出來要給你死及要把你壓到水中」等語
    ，應以告訴人辛○○在本院調查時之指述為準。
  (七)被告雖辯稱：該八百元係伊介紹女友予辛○○，代辛○○支付該女友之車資，伊
    並未用手勒住辛○○，八百元是辛○○自己自願拿出來的云云。然依被告於警方
    調查時供稱：「此案是屬於債務糾紛，但我在向辛○○催討債務時，口氣上比較
    大聲，我沒有強盜其財物」、「大概在五、六天前某日十時左右，辛○○在羅東
    鎮中山公園土地公廟旁，因其簽賭六合彩賭博，結果不夠錢，先向我借了新台幣
    八百元」等語（見九十年度偵字第四一九號卷第三頁反面、第四頁正面）；繼於
    檢察官偵查時始稱：「那是債務問題。廟公欠我八百元，因廟公要介紹女友給我
    ，我先幫他出車資八百元，．．．」等語（同上偵卷第三六頁反面）；嗣於原審
    審理時則改稱：「．．．，當時是我要介紹女人給他，不收費，．．．，八百元
    是他從口袋拿出來給我，．．．」等語（見原審卷第一四一頁），前後所供不一
    ，顯係臨訟漫應，不足採信。況上開各情，經辛○○迭次否認在卷。雖被告辯稱
    ：辛○○於原審調查時當庭默認其曾委託被告找女友，乃拿八百元當作車資給被
    告云云，惟遍閱原審卷並無被告所述此段記載，且經本院於九十年十二月二十四
    日當庭播放原審九十年九月十四日審理庭錄音帶，亦無被告所述上開內容，有本
    院九十年十二月二十四日訊問筆錄在卷可稽。另證人即製作被告警訊筆錄之警員
    陳健宏於本院調查時亦到庭證稱：「被告當時說是簽六合彩的錢，沒有說叫女人
    的錢」等語（見本院九十年十二月十日訊問筆錄第四頁），且警員陳健宏事先豈
    能預料被告於原審及本院調查時稱與辛○○之債務為叫女人車資云云，衡情自無
    湮滅偽造筆錄之必要，否則豈有仍讓被告得否認犯行之理？是被告上開所辯顯屬
    無據。
  (八)被告又辯稱，辛○○並未心生畏懼云云，然告訴人辛○○本無讓被告取走八百元
    之意願，何以竟仍讓被告取走八百元，應係被告以左手掐住其頸部威嚇所致，被
    告如無意威嚇告訴人，即無以左手掐告訴人頸部之必要。告訴人如未受有被告不
    法手段相加，衡情亦無可能任令被告取走其身上之八百元。又證人己○○於本院
    調查時亦證稱：「（你知否辛○○有無害怕？）他會害怕，案發後二、三個月辛○○都不敢去廟裡，因為我是與他做生意，所以知道」（見本院九十年十二月二
    十四日訊問筆錄第三頁），堪認告訴人指訴因遭被告以左手掐住頸部心生畏懼任
    由被告取走現金八百元之情節核與事實相符，足見告訴人辛○○所為指訴，應非
    子虛。至被告稱辛○○於原審調查時稱，我沒告你，我想咱們算算去云云，此適
    足以反證告訴人辛○○事後仍畏懼被告，抱持息事寧人之心態。
  (九)綜上各情，被告所辯各節均無足採，被告傷害、恐嚇取財犯行已臻明確，應予依
    法論科。
三、核被告丙○○傷害告訴人戊○之行為，係犯刑法第二百七十七條第一項傷害罪。
    又按恐嚇取財行為，不限於以將來惡害通知被害人，即以現實之強暴脅迫為手段
    使被害人交付財物，若未至使被害人達到不能抗拒之程度者，仍應論以刑法第三
    百四十六條第一項之恐嚇取財罪。而懲治盜匪條例第五條第一項第一款強盜罪，
    則係以強暴、脅迫或他法致使不能抗拒而取他人之物或使其交付為構成要件。申
    言之，刑法第三百四十六條第一項之恐嚇取財罪，係以威嚇手段使人畏懼而交付
    其物，交付與否，被害人尚有意思自由及斟酌之餘地，非若強盜罪之強暴、脅迫
    程度，須致抑壓被害人之抗拒或使被害人身體上、精神上處於不能抗拒之狀態，
    兩者在對於被害人施用威嚇之程度上，顯有差異。最高法院四十五年臺上字第一
    五八三號、四十八年臺上字第九八六號及四十九年臺上字第二六六號等判例，與
    上述意旨不符部分，均已不再援用。最高法院八十二年度臺上字第四三七五號、
    八十一年度臺上字第二五五三號、八十年度臺上字第二五九八號、七十六年度臺
    上字第一九八九號判決及最高法院八十年度第四次刑事庭會議均同此見解。是核
    被告雖已以左手掐住被害人辛○○頸部，威嚇被害人辛○○讓其拿取財物之舉，
    惟依被害人於報案之初即稱遭人恐嚇取財，有成功派出所受理各類案件紀錄表可
    稽，且被害人辛○○於原審審理時更供稱：「．．．他勒住我脖子說要將身上的
    錢都拿出來，我那時想說算了一點錢給他就算了．．．」等語（見原審卷第一四
    一頁），參以證人己○○於本院調查時證稱：被告掐住辛○○脖子並取財僅一瞬
    間等情，可徵被告並無將被害人置於己力之控制下，完全壓抑被害人之抗拒能力
    ，被害人斯時對被告之強暴威嚇舉止，尚有自由斟酌之餘地，而非達於身體上或
    精神上處於不能抗拒之程度甚明，從而，揆諸前開說明，核其此部分所為，應僅
    成立刑法第三百四十六條第一項之恐嚇取財罪。被告所為既未使被害人致不能抵
    抗之程度，即難以強盜罪相繩，公訴意旨認本件被告係該當刑法第三百二十八條
    第一項之強盜罪嫌，容有誤會，惟起訴之基本社會事實仍屬相同，爰依法變更起
    訴法條。被告所犯上揭二罪間，犯意個別，行為互殊，應予分論併罰。又被告有
    如事實欄所示之科刑及執行情形，此有台灣高等法院檢察署刑案紀錄檢覆表可查
    ，被告於有期徒刑執行完畢，五年內再犯有期徒刑以上之上開二罪，均為累犯，
    各應依刑法第四十七條規定加重其刑。
四、原審據以論罪科刑，固非無見。惟：(一)原判決認定被告傷害戊○犯罪時間係九十
    年一月十一日中午十二時，然警方於九十年一月十一日十一時四十五分已接獲勤
  務中心通報被告傷害人，顯然被告犯罪時間應在同日十一時四十五分之前，原判
    決上開認定與卷內之卷證資料不符，尚有未洽。(二)另原判決認事實欄認定，被告
    以「將身上的錢全部拿出來，如果不拿出來要給你死」等語恐嚇辛○○，而交付
    八百元，然辛○○於偵審中並未稱被告曾經以上開言語恐嚇伊，另游順復於原審
    亦指稱被告係從伊口袋取出八百元等語（見原審卷第三九頁），乃原判決就此不
    一致之處並未說明，何以警訊中所為陳述可採之理由，亦有未洽。況辛○○於本
    院調查時已明白指稱，被告當初並未如是說，且八百元係被告自行拿取。(三)原判
    決認被告另觸犯刑法第三百二十條第一項之竊盜罪，也有未洽（理由詳如後述）
    。被告上訴意旨，否認有傷害被害人戊○及對被害人辛○○恐嚇取財，指摘原判
    決不當，雖均無理由；然原判決既有前述之可議，自屬無可維持，應由本院予以
    撤銷改判。爰審酌被告之素行、犯罪之動機、對被害人造成之傷害輕重、目的在
    獲取不法財物，其於光天化日公然威嚇被害人，所得財物多寡，犯後又多方飾詞
    卸責未見悔意等一切情狀，分別量處如主文第二項所示之刑，並定其應執行刑。
五、公訴意旨另略以：被告意圖為自己不法之所有，於九十年一月十一日中午十二時
    許，在宜蘭縣羅東鎮○○路與民權路口，對戊○施強暴，致使戊○不能抗拒而取
    走戊○置於車號０Ｂ－四二九號營業小客車內之三百元，因認被告另涉犯刑法第
    三百二十八條第一項之強盜罪云云。
  (一)按犯罪事實應依證據認定之，無證據不得認定其犯罪事實，又不能證明被告犯罪
    者，應諭知無罪之判決，刑事訴訟法第一百五十四條、第三百零一條第一項分別
    定有明文。又按刑事訴訟法上所謂認定犯罪事實之證據，係指足以認定被告確有
    犯罪行為之積極證據而言，如未能發現相當證據或證據不足以證明，自不得以推
    測或擬制之方法，以為裁判之基礎，最高法院二十九年上字第三一０五號及四十
    年臺上字第八六號分別著有判例；又認定不利於被告之事實，須依積極證據，苟
    積極證據不足為不利於被告事實之認定，即應為有利於被告之認定，更不必有何
    有利之證據，最高法院三十年上字第八一六號判例可資參照。次按告訴人之告訴
    ，係以使被告受刑事訴追為目的，是其陳述是否與事實相符，仍應調查其他證據
    以資審認，最高法院著有五十二年度台上字第一三ＯＯ號判例可資參照。
  (二)告訴人戊○先於警方調查時指稱：「．．．，當時在興東民權路口候車等客，以
    為他是如一般客人要搭車，那知一上車在後座即質問我機車在哪裡，講完後順勢
    由後座以手臂勒住我喉嚨，極力掙脫後我便跑出車外，距離車子約五公尺處站立
    ，他立即下車要追我，並大喊說我是做過二十年牢的人，兄弟很多，你給我小心
    點，以後一定會帶兄弟找你，聽他講這些話心身畏懼，所以不敢靠近，就眼睜睜
    見他以手折斷駕駛座旁之方向燈桿，並搜刮車內硬幣約三百餘元後離開，之後我
    便立即跑至公路局總站打電話報案」等語（見九十年度偵字第四二九號卷第八頁
    反面）；惟其原審調查時則改稱：「．．．，後來有看到車內有錢，我當時門是
    關著，他應該是看到車內有錢，就趕快開門拿錢就走，．．，被告是跟我打架後
    ，剛好看到車內有錢，被告才打開車門拿錢後就跑走，後來我就去報警，旁邊人
    有看到他跑去公園」等語（見原審卷第一二二頁），就被告目的係為取財始毆打
    被害人，抑或毆打被害人後臨時起意拿取車上零錢，所述不一，且係打完被害人
    後直接拿錢，抑或事後再開啟車門拿錢，亦有不同，顯見告訴人之指訴有明顯之
    瑕疵。告訴人之指訴內容既有如上所述之疑義，自不能單憑告訴人先後不一之指
  訴情節即推斷被告之強盜犯行。
  (三)又據告訴人戊○前述指述，其係立即打電話報警，而警方接獲通報後隨即通知丁○○等人前往中山公園圍捕被告，惟逮捕被告當時，並未在被告身上搜獲三百元
    等情，業據證人丁○○於本院調查時結證在卷（見本院九十年十一月二十七日訊
    問筆錄第五頁），從而並無足夠之直接、間接證據可資證明、補強被告確有如公
    訴意旨所指之強盜犯行存在，被告就此部分犯罪嫌疑不足，不能證明其犯罪，本
    應諭知無罪判決，惟公訴人認與前開論罪科刑部分有牽連犯、連續犯之裁判上一
    罪關係，爰不另為無罪之諭知。
據上論斷，應依刑事訴訟法第三百六十九條第一項前段、第三百六十四條、第二百九
十九條第一項前段、第三百條，刑法第二百七十七條第一項、第三百四十六條第一項
、第四十七條、第五十一條第五款，罰金罰鍰提高標準條例第一條前段，判決如主文
。
本案經檢察官曾忠己到庭執行職務。
中      華      民      國      九十一      年    一    月    二十五    日
                              臺灣高等法院刑事第六庭
                                  審判長法  官  陳  春  秋
                                        法  官  王  麗  莉
                                        法  官  徐  培  元
右正本證明與原本無異。
檢察官如不服本判決應於收受送達後十日內向本院提出上訴書狀，其未敘述上訴之理
由者並得於提起上訴後十日內向本院補提理由書（均須按他造當事人之人數附繕本）
。
被告不得上訴。
                                        書記官  陳  建  邦
中      華      民      國    九十一    年      一      月    二十五    日
附錄    本判決論罪科刑法條：
刑法第二百七十七條第一項
傷害人之身體或健康者，處三年以下有期徒刑、拘役或一千元以下罰金。
刑法第三百四十六條第一項
意圖為自己或第三人不法之所有，以恐嚇使人將本人或第三人之物交付者，處六月以
上五年以下有期徒刑，得併科一千元以下罰金。
